臺灣花蓮地方法院交通事件裁定　　　　　　　　　　　九十三年度交聲字第一號
　　原處分機關　交通部公路總局台北區監理所花蓮監理站
　　異　議　人
　　即受處分人　甲○○
右列受處分人因違反道路交通管理處罰條例案件，對於交通部公路總局台北區監理所
花蓮監理站九十三年一月二十七日所為之處分（原處分案號：花監五字第裁四四－Ｐ
00000000號），聲明異議，本院裁定如左：
    主  文
原處分關於甲○○駕駛車輛未帶駕駛執照罰鍰新台幣六百元部分撤銷，此部份不罰。
其餘異議駁回。
    理  由
一、本件聲明異議意旨略以：異議人甲○○於八十九年八月一日上午八時許向部隊長
    官呂少偉借用車牌號碼ＢＱ－九０七五號自小客車，前往花蓮八０五醫院就診，
    沿途並未與其他車輛發生擦撞，然異議人卻於同年月二日接獲警方以電話通知異
    議人於花蓮縣花蓮市○○路、福建街口與被害人楊福臨、吳美玲共同騎乘之車牌
    號碼ＲＡＰ—七四六號輕機車發生擦撞，致被害人楊福臨、吳美玲受傷而逃逸，
    實感莫名，嗣後警方未比對異議人駕駛車輛有無擦撞痕跡，竟不斷要求異議人與
    被害人以十萬元和解，惟異議人認為並未肇事而不願和解，竟遭警方以「駕駛汽
    車肇事致人受傷而逃逸」及「駕駛車輛未帶駕照」裁處吊銷汽車駕駛執照及新台
    幣六百元罰鍰，然異議人並未肇事當然亦無逃逸之行為，前開處分顯有違誤，為
    此請求撤銷原處分云云。
二、按汽車駕駛人，駕駛車輛未隨身攜帶駕駛執照者，處新台幣三百元以上六百元以
    下罰鍰，道路交通管理處罰條例第二十五條第三款定有明文。前開條文所處罰者
    ，係汽車駕駛人於駕駛車輛時未隨身攜帶駕照之違規行為，與其事後警員開立罰
    單時，有無攜帶駕照並無關係。經查，證人即本件開立違規通知單之員警江鎧任
    於本院調查時證稱：因伊於開立罰單（即違規事件通知單）時，異議人未帶駕照
    ，遂開立其未隨身攜帶駕照之罰單等語。而本件員警江鎧任開立違規通知單之時
    間為八十九年九月三日，並非異議人八十九年八月一日駕駛汽車之時，有花蓮縣
    警察局舉發違反道路交通管理事件通知單一紙在卷可稽。自不得以異議人事後未
    攜帶駕照之事實，推定異議人於八十九年八月一日駕駛汽車時亦未隨身攜帶駕照
    ，此外，復查無其他證據，證明異議人有於八十九年八月一日駕駛汽車時未隨身
    攜帶駕照之行為，故原處分機關以異議人違反道路交通管理處罰條例第二十五條
    第三款規定，裁罰異議人新台幣六百元之處分，於法有誤，異議人就此部分聲明
    異議，為有理由，自應撤銷原處分關於駕駛車輛未帶駕駛執照罰鍰新台幣六百元
    部分，並諭知不罰。
三、按汽車駕駛人，駕駛汽車肇事致人受傷或死亡，應即採取救護或其他必要措施，
    並向警察機關報告，不得駛離；違者吊扣其駕照三個月至六個月；逃逸者吊銷駕
    駛執照，道路交通管理處罰條例第六十二條第一項定有明文。經查：
 （一）本件異議人甲○○於八十九年八月一日上午十時許，駕駛車號ＢＱ－九０七
       五號自小客車，行經花蓮縣花蓮市○○路、福建街口，因與他人發生事故致
       人受傷而肇事逃逸之違規事實，有花蓮縣警察局舉發違反道路交通管理事件
       通知單乙紙在卷可證，異議人雖辯稱未與被害人楊福臨騎乘之車牌號碼ＲＡ
       Ｐ—七四六號輕機車發生擦撞而逃逸云云。惟其於本院調查時自承曾於八十
       九年八月一日十時許駕駛車牌號碼ＢＱ－九０七五號自小客車行經花蓮縣花
       蓮市○○路、福建街口。被害人楊福臨於警詢及本院調查時證稱，伊於八十
       九年八月一日上午十時許，騎乘車牌號碼ＲＡＰ—七四六號輕機車，後方搭
       載配偶吳美玲，由北往南沿花蓮縣花蓮市○○街口行駛，經花蓮市○○路口
       時，適有一台車牌號碼不明之紅色雷諾自小客車沿花蓮縣花蓮市○○路方向
       ，以高速駛近該福建街、中山路口，伊閃避不及，機車之右後方遭衝撞，伊
       與被害人吳美玲均倒地，伊受有左膝及小腿挫傷及擦傷，被害人吳美玲則受
       有頭部外傷、左後腰挫傷淤青及右臀部挫傷擦傷淤青之傷害等語，核與證人
       即被害人吳美玲於警詢及本院調查證述之車禍情節相符，並有道路交通事故
       調查報告表一紙、行政院衛生署花蓮醫院診斷書二份及機車受損照片八幀附
       卷可佐，又異議人所駕駛之車牌號碼ＢＱ－九０七五號自小客車確係雷諾廠
       牌車輛，有車號查詢汽車車籍一紙在卷可查，已足令人懷疑被害人楊福臨前
       開所指車號不明之自小客車，為異議人所駕駛之車輛。
 （二）本件車禍肇事後，肇事地點附近商家曾目擊肇事車輛車牌號碼為ＢＱ－九０
       七五號自小客車，並告知被害人楊福臨該車牌號碼，由證人楊福臨告知處理
       車禍事件之員警，而輾轉找出異議人一情，亦據證人楊福臨於警詢及本院調
       查中證述明確，衡以證人呂少偉於警詢及本院調查時證稱：於（借車後）第
       二天警察打電話詢問何人駕駛車輛時，伊曾詢問異議人有關車禍之事，異議
       人乃告知其曾撞到人，且異議人返還前開車輛時，該車有右前方方向燈破裂
       及保險桿擦傷之新痕跡等語，及異議人於本件車禍後曾至醫院探望被害人，
       曾當著被害人楊福臨之面坦承車子是異議人所駕駛，但稱當時昏昏沉沉，不
       知有撞到被害人，並向被害人楊福臨表示抱歉之意，此外，事後異議人與被
       害人二人談論和解事宜時，均未爭執其曾駕車擦撞被害人機車，及至警員對
       異議人製作筆錄時，異議人方否認曾肇事等情，分據證人楊福臨、吳美玲於
       本院調查時證述明確。堪認異議人確實於前揭時、地駕駛車牌號碼ＢＱ－九
       ０七五號自小客車，與被害人楊福臨、吳美玲共同騎乘之車牌號碼ＲＡＰ—
       七四六號輕機車發生擦撞，致被害人二人受傷而逃逸。異議人前揭辯稱並未
       肇事致人受傷而逃逸云云，應係事後卸責之詞，不足採信。
 （三）異議人雖另辯稱，警方未於案發時比對車牌號碼ＢＱ－九０七五號自小客車
       是否有擦傷，卻於四個月後方詢問車主呂少偉有關車輛損傷情形，且不斷逼
       迫異議人與被害人和解云云，然查，警方雖未於車禍發生後立即就異議人所
       駕駛車輛採證，或有不當之處，惟如前所述，證人呂少偉既已明白證稱異議
       人返還車輛時，車輛確有右前方方向燈破裂及保險桿擦傷之新痕跡，且參酌
       前開其他證據，已足認定異議人確有與被害人二人發生車禍致其受傷而逃逸
       之行為，則警方或有前開採證不當之處，惟並不影響異議人已成立之駕車肇
       事致人受傷逃逸之違規行為；另本院查無其他證據足資證明警員有何逼迫異
       議人與被害人和解之行為，況縱屬實，亦屬警員事後處理車禍事件有無不當
       之疑問，與異議人前揭已成立之駕車肇事致人受傷而逃逸行為無關，均附此
       敘明。
 （四）綜上，足認異議人確於前揭時、地確有駕駛汽車肇事致人受傷而逃逸之違規
       行為，原處分機關以異議人違反道路交通管理處罰條例第六十二條第一項規
       定，裁罰異議人吊銷駕照之處分，於法並無違誤，異議人此部份之異議為無
       理由，應予駁回。
四、據上論結，應依道路交通案件處理辦法第十九條，裁定如主文。
中      華      民      國      九十三     年      五      月     三   日
                                臺灣花蓮地方法院交通法庭
                                    法  官    俞  秀  美
右正本證明與原本無異。
如對本裁定不服，應於送達後五日內，向本院提出抗告狀。（應抄附繕本）
                                    法院書記官
中      華      民      國      九十三     年      五      月     四   日
